臺灣臺南地方法院民事裁定　　　　　　　　96年度抗字第20號
抗　告　人　乙○○○
　　　　　　　　　　　　67號.
相　對　人　甲○○
上列當事人間聲請拍賣抵押物事件，抗告人對於中華民國96年2
月6日本院95年度拍字1921號裁定提起抗告，本院裁定如下：
    主  文
抗告駁回。
抗告程序費用新台幣壹仟元由抗告人負擔。
    理  由
一、本件抗告意旨略以：抗告人係向第三人即相對人母親謝慧借
    款，並非向相對人甲○○借貸款項，並於民國94年12月間，
    抗告人向第三人謝慧借款時，雖由抗告人簽發面額新台幣（
    下同）120萬之本票1紙，但第三人謝慧預扣4個月利息12萬
    元及傭金48,000元，計168,000元，是抗告人實際借得款項
    僅1,032,000元，復本件相對人請求依月息二分半計算，相
    當於年息百分之30，已超過法定最高利率上限，又抗告人已
    給付自95年4月27日起至同年7月27日止3個月之利息計9萬元
    ，並由第三人謝慧返還利息本票予抗告人，另相對人並未向
    抗告人催討。原裁定不察，即予裁定，實非適法。為此，提
    起本件抗告，請求廢棄原裁定。
二、按扺押權人，於債權已屆清償期而未清償者，得聲請法院拍
    賣抵押物，就其賣得價金而受清償；民法第873條第1項定有
    明文。是抵押權人依此項規定聲請拍賣抵押物係屬非訟事件
    ，法院所為准駁之裁定，無確定實體法上法律關係存否之性
    質，於債權及抵押權之存否無既判力，袛須其抵押權已經依
    法登記，且債權已屆清償期而未受清償，法院即應為准許拍
    賣抵押物之裁定，至對於此項法律關係有爭執之人，為求保
    護其權利，不妨提起訴訟，以求解決，不得僅依抗告程序聲
    明其爭執，並據為廢棄拍賣抵押物裁定之理由（最高法院51
    年10月8日民刑庭總會決議(三)參照）。
三、本件相對人以抗告人以其所有坐落台南縣仁德鄉○○段356-
    14地號、地目旱、面積407.41平方公尺土地，為向相對人借
    款之擔保，設定最高限額120萬元之抵押權予相對人，存續
    期間自94年12月27日起至96年12月27日止，債務清償期依照
    各個債務契約所定清償日期，經登記在案，並抗告人於94年
    12月27日向相對人借用120萬元，約定未按期給付利息時，
    抗告人即喪失期限利益，應立即全部償還，詎抗告人未履行
    該約定，本件借款應視為全部到期，為此聲請拍賣抵押物，
    並提出與其所述相符之系爭土地登記謄本、抵押權設定契約
    書影本、他項權利證明書影本、存證信函暨回執影本等件為
    證。依相對人提出之上開證據為形式上之審查，相對人主張
    系爭抵押權已依法登記，且債權已屆清償期而未受清償乙情
    ，足堪認定，是以原審據此准許相對人拍賣抵押物之聲請，
    即無不合。抗告意旨以相對人未為催討云云，指摘原裁定不
    當，即屬無據；且抗告內容所爭執相對人並非借款人，並實
    際僅借得1,032,000元，復請求之利息已超過法定最高利率
    上限，又抗告人已清償自95年4月27日起至同年7月27日止3
    個月之利息計9萬元等情，係屬實體上之爭執，揆諸上揭最
    高法院判例意旨，應由抗告人另行提起確認債權或確認抵押
    債權存否訴訟，以資解決，尚非本件非訟程序所得審究。從
    而，抗告人提起本件抗告，請求廢棄原裁定，即無理由，應
    予駁回。
四、又「依法應由關係人負擔費用者，法院裁定命關係人負擔時
    ，應一併確定其數額」、「前項費用之負擔有相對人者，準
    用民事訴訟法有關訴訟費用之規定」，非訟事件法第24條第
    1項及同法第21條第2項分別定有明文。本件抗告業經駁回在
    案，依上開法條規定，本院應予確定訴訟費用額。茲因抗告
    人提起本件抗告，除繳納抗告費1,000元外，未有其餘訴訟
    費用之支出。是以，本件應由抗告人負擔之訴訟費用額確定
    為1,000元。
五、據上論結，本件抗告為無理由，依非訟事件法第46條、第21
    條第2項、第24條第1項，民事訴訟法第495條之1第1項、第
    449條第1項、第78條，裁定如主文。
中　　華　　民　　國　　96　　年　　 3　　月　　23　　日
                  民事第二庭    審判長法　官　翁金緞
                                      法　官　李杭倫
                                      法　官　洪榮家
以上正本證明與原本無異
如不服本裁定應於送達後10日內向本院提出抗告狀，並應繳納抗
告費新台幣1,000元整。
中　　華　　民　　國　　96　　年　　3 　　月　　23　　日
                                      書記官  吳信助
